臺灣基隆地方法院刑事判決　　　　　　　 96年度訴字第823號
公　訴　人　臺灣基隆地方法院檢察署檢察官
被　　　告　甲○○
　　　　　　　　　　（另案在臺灣基隆監獄執行中）
上列被告因違反毒品危害防制條例案件，經檢察官提起公訴（96
年度毒偵緝字第134 號、96年度偵緝字第550 號），被告並為有
罪陳述，本院合議庭乃裁定由受命法官獨任以簡式審判程序進行
審理，並判決如下：
    主  文
甲○○施用第一級毒品，累犯，處有期徒刑捌月，減為有期徒刑
肆月，如易科罰金以新臺幣壹仟元折算壹日；扣案之第一級毒品
海洛因拾伍包（驗餘後淨重合計壹點玖陸公克），併同難以析離
之分裝袋拾伍只均沒收銷燬、注射針筒壹支沒收。又施用第一級
毒品，累犯，處有期徒刑捌月，減為有期徒刑肆月，如易科罰金
以新臺幣壹仟元折算壹日；扣案之第一級毒品海洛因壹包（驗餘
後淨重壹點零公克），併同難以析離之分裝袋壹只均沒收銷燬
、注射針筒壹支沒收。應執行有期徒刑陸月，如易科罰金以新臺
幣壹仟元折算壹日，扣案之第一級毒品海洛因拾陸包（驗餘後淨
重合計貳點玖玖公克），併同難以析離之分裝袋拾陸只均沒收銷
燬、注射針筒貳支均沒收。
甲○○持有第二級毒品，累犯，處拘役肆拾日，如易科罰金以新
臺幣壹仟元折算壹日，減為拘役貳拾日，如易科罰金以新臺幣壹
仟元折算壹日；扣案之第二級毒品安非他命壹包（毛重零點伍公
克），併同難以析離之分裝袋壹只均沒收銷燬。
    事  實
一、前案紀錄：
    甲○○前因初犯施用毒品案件，經觀察、勒戒後，認有繼續
    施用毒品之傾向，經法院裁定續為強制戒治（俟民國89年6
    月7 日始因停止戒治並付保護管束而經釋放出所；90年1 月
    3 日管束期滿未經撤銷而完成其本次毒癮戒斷療程），並由
    臺灣基隆地方法院檢察署檢察官於90年1 月17日，以90年度
    戒毒偵字第9 號為不起訴處分確定。又二犯施用毒品案件，
    由臺灣基隆地方法院檢察署檢察官提起公訴，經本院於93年
    4 月27日，以93年度訴字第183 號判決有期徒刑七月、五月
    ，應執行有期徒刑十月確定，93年11月10日發監執行、94年
    9 月9 日執行完畢（此部分構成累犯）。再三犯施用毒品案
    件（分別於95年2 月7 日、95年7 月16日施用第一級毒品海
    洛因），由臺灣基隆地方法院檢察署檢察官提起公訴，經臺
    灣高等法院於96年4 月18日，以96年度上訴字第528 號判決
    有期徒刑七月、五月確定；復四犯施用毒品案件（於96年2
    月10日施用第二級毒品安非他命類），由臺灣基隆地方法院
    檢察署檢察官聲請以簡易判決處刑，經本院於96年5 月8 日
    ，以96年度基簡字第527 號判決有期徒刑六月確定。嗣其三
    犯、四犯施用毒品案件所受刑之宣告，並經本院於96年8 月
    8 日，以96年度聲減字第120 號裁定，各減其刑期二分之一
    ，暨就所減得之刑合併定其應執行刑為有期徒刑八月確定（
    現正執行中；此部分尚不構成累犯）。
二、本案事實：
  (一)甲○○猶不思戒除毒癮，復基於施用第一級毒品海洛因之犯
    意，分別於96年2 月11日晚間9 時、96年4 月2 日晚間10時
    ，在基隆市○○路43號住處，將稀釋後之海洛因置入注射針
    筒再持以施打血管，藉以施用第一級毒品海洛因2 次。嗣為
    警先於96年2 月12日下午5 時10分，在基隆市○○路、龍安
    街96巷巷口盤查查獲，並扣得甲○○所有之注射針筒1 支及
    第一級毒品海洛因15包（驗餘後淨重合計1.96公克），經採
    其尿液送驗，結果呈嗎啡（海洛因代謝後尿液檢出成份）陽
    性反應；又於96年4 月3 日下午2 時50分，在基隆市○○路
    119 巷19號前盤查查獲，並扣得甲○○所有之注射針筒1 支
    及第一級毒品海洛因1 包（驗餘後淨重1.03公克），經採其
    尿液送驗，結果仍呈嗎啡（海洛因代謝後尿液檢出成份）陽
    性反應，始悉上情。
  (二)甲○○明知安非他命係屬具有成癮性、濫用性暨社會危害性
    之管制藥品，並業經毒品危害防制條例明定列管為第二級管
    制毒品，猶於96年4 月2 日晚間9 時左右，在基隆市○○路
    彰化銀行附近，基於自行施用之目的，以新臺幣（下同）5,
    000 元之代價，向姓名年籍不詳綽號「阿誠」之成年男子價
    購取得第二級毒品安非他命1 包（毛重0.5 公克）而無故持
    有，惟仍未及施用，旋為警於96年4 月3 日下午2 時50分，
    在基隆市○○路119 巷19號前盤查查獲，並扣得上開第二級
    毒品安非他命1 包（毛重0.5 公克），經採其尿液送驗，結
    果則呈安非他命暨甲基安非他命陰性反應，乃悉上情。
三、案經基隆市警察局第一分局移送臺灣基隆地方法院檢察署檢
    察官偵查起訴。
    理  由
壹、程序事項
    本案被告甲○○所犯者非為死刑、無期徒刑、最輕本刑為三
    年以上有期徒刑之罪或高等法院管轄之第一審案件，其於準
    備程序進行中，先就被訴事實為有罪之陳述，經告知其簡式
    審判程序之旨，並聽取公訴人、被告之意見後，本院業已依
    刑事訴訟法第二百七十三條之一第一項規定，裁定由受命法
    官獨任以簡式審判程序進行本案之審理。
貳、實體事項
一、事實認定
  (一)如本判決事實欄二(一)之所載，施用毒品（海洛因）之犯罪事
    實：
    關此事實業據被告甲○○於本院審理時坦承在卷，且有被告
    所有之注射針筒2 支、第一級毒品海洛因16包（驗餘後淨重
    合計2.99公克）扣案暨法務部調查局96年3 月16日調科壹字
    第09623022600 號、96年4 月28日調科壹字第09623037790
    號鑑定書各1 紙在卷可佐。又被告如本判決事實欄二(一)所載
    之前後2 次為警查獲而採集之尿液檢體，經基隆市警察局第
    一分局送請臺灣尖端先進生技醫藥股份有限公司以氣相層析
    質譜儀法為確認檢驗之結果，均呈嗎啡（海洛因代謝後尿液
    檢出成份）陽性反應，此亦有臺灣尖端先進生技醫藥股份有
    限公司96年3 月1 日、96年4 月13日濫用藥物檢驗報告暨基
    隆市警察局第一分局偵辦毒品案件尿液檢體對照表各1 件在
    卷可憑；參之以酵素免疫分析或薄層定性分析等方式為初步
    篩檢者，檢驗結果雖有相當程度偽陽性之可能，然以氣（液
    ）相層析、質譜分析之儀器為交叉確認者，檢驗結果出現偽
    陽性之機率則極低，因而具有公信力，核足為對涉嫌人不利
    之認定；暨一般人注射海洛因經體內吸收代謝約30分鐘以後
    ，乃轉換以嗎啡為主要成份（主要型態），陸續隨尿液排出
    體外，並以最初6 至12小時之排泄量最多。若以日計，約有
    80% 之毒品代謝物（嗎啡），可在注射後24小時以內隨尿液
    排出體外，至其他剩餘劑量則可在數日內分別隨尿液排出體
    外；尤以「毒品施用後於尿液、血液中可檢出之最大時限，
    與施用劑量、施用頻率、施用方式、施用者飲水量之多寡、
    個人體質、代謝情況、檢體收集時間點及所用檢測方法之靈
    敏度等因素有關，因個案而異。依據Clarke's Isolation I
    dentification of Drugs第二版記載，血液中藥物之半衰期
    （濃度減半所需時間）分別為古柯鹼0.7-1.5 小時、海洛因
    3 分鐘（其代謝物為嗎啡2-3 小時）、嗎啡2-3 小時、大麻
    20-36 小時、安非他命12小時（當尿液偏酸性時，為4-8 小
    時）、甲基安非他命9 小時、Ketamine2-4 小時，而MDMA約
    8.49小時。一般於尿液中可檢出之最大時限，古柯鹼為施用
    後1-4 天、海洛因2-4 天、嗎啡2-4 天、大麻1-10天、安非
    他命1-4 天、甲基安非他命1-5 天、MDMA1-4 天、MDA1-4天
    、Ketamine2-4 天。」此復曾經法務部調查局以90年4 月12
    日陸(一)字第90133335號函、行政院衛生署管制藥品管理局
    以92年7 月23日管檢字第0920005609號函釋在案。勾稽以觀
    ，足見被告於本院審理時之任意性自白，與事實相符，堪可
    採信。再者，被告前因初犯施用毒品案件，經觀察、勒戒後
    ，認有繼續施用毒品之傾向，經法院裁定續為強制戒治（俟
    89年6 月7 日始因停止戒治並付保護管束而經釋放出所；90
    年1 月3 日管束期滿未經撤銷而完成其本次毒癮戒斷療程）
    ，並由臺灣基隆地方法院檢察署檢察官於90年1 月17日，以
    90年度戒毒偵字第9 號為不起訴處分確定；又二犯施用毒品
    案件，由臺灣基隆地方法院檢察署檢察官提起公訴，經本院
    於93年4 月27日，以93年度訴字第183 號判決有期徒刑七月
    、五月，應執行有期徒刑十月確定（已執畢，詳前述）；再
    三犯施用毒品案件（施用第一級毒品；施用時間分別為95年
    2 月7 日、95年7 月16日），由臺灣基隆地方法院檢察署檢
    察官提起公訴，經臺灣高等法院於96年4 月18日，以96年度
    上訴字第528 號判決有期徒刑七月、五月確定（現正執行中
    ，詳前述）；復四犯施用毒品案件（施用第二級毒品；施用
    時間為96年2 月10日），由臺灣基隆地方法院檢察署檢察官
    聲請以簡易判決處刑，經本院於96年5 月8 日，以96年度基
    簡字第527 號判決有期徒刑六月確定（現正執行中，詳前述
    ）。觀諸卷附臺灣高等法院被告前案紀錄表、不起訴處分書
    、刑事判決所載內容自明。從而，被告於初犯施用毒品案件
    以後五年以內，如本判決事實欄二(一)所載之再犯施用毒品犯
    行，堪可認定，應依法論科。
  (二)如本判決事實欄二(二)之所載，持有毒品（安非他命）之犯罪
    事實：
    關此事實亦據被告甲○○於本院審理時坦承不諱，且有「在
    被告持有中」查獲之第二級毒品安非他命1 包（毛重0.5 公
    克）扣案暨基隆市警察局第一分局查獲毒品危害防制條例毒
    品初步鑑驗報告書、鑑驗照片各1 紙附卷足佐。又被告雖查
    有施用第二級毒品之前科素行，此觀卷附之臺灣高等法院被
    告前案紀錄表所載內容即明；然其如本判決事實欄二(二)所載
    ，為警查獲後所採集之尿液檢體，經基隆市警察局第一分局
    送請臺灣尖端先進生技醫藥股份有限公司以氣相層析質譜儀
    法為確認檢驗之結果，則呈安非他命暨甲基安非他命陰性反
    應。此亦有臺灣尖端先進生技醫藥股份有限公司96年4 月13
    日濫用藥物檢驗報告暨基隆市警察局第一分局偵辦毒品案件
    尿液檢體對照表各1 件附卷足憑。據此勾稽，被告辯稱尚未
    施用旋遭查獲等情節，當與事實相符，而堪採信。從而，被
    告如本判決事實欄二(二)所載之持有毒品犯行，亦堪認定，並
    應依法論科。
二、論罪科刑
  (一)查海洛因、安非他命類分別係毒品危害防制條例所列管之第
    一級、第二級毒品，此為該條例第二條第二項第一款、第二
    款所明定。按犯毒品危害防制條例第十條之罪（施用毒品罪
    ）者，檢察官應聲請法院裁定，令被告入勒戒處所觀察、勒
    戒，經勒戒處所陳報，認受觀察、勒戒人無繼續施用毒品傾
    向者，應即釋放，並為不起訴之處分；認有繼續施用毒品傾
    向者，即應聲請法院裁定令入戒治處所強制戒治，俟強制戒
    治期滿釋放，再為不起訴之處分。惟依上揭規定觀察勒戒或
    強制戒治執行完畢釋放後，五年內再犯毒品危害防制條例第
    十條之罪（施用毒品罪）者，檢察官即應依法追訴，毒品危
    害防制條例第二十條第一項、第二項、第二十三條第二項分
    別定有明文。
  (二)核被告如本判決事實欄二(一)之所載，於初犯施用毒品案件以
    後之五年以內，分別於96年2 月11日、96年4 月2 日再犯施
    用第一級毒品海洛因之行為，均係犯毒品危害防制條例第十
    條第一項之施用第一級毒品罪。又被告持有第一級毒品海洛
    因之低度行為，應為施用第一級毒品之高度行為所吸收，不
    另論罪。至被告如本判決事實欄二(二)之所載，基於自行施用
    目的而持有第二級毒品安非他命之行為，則係犯毒品危害防
    制條例第十一條第二項之持有第二級毒品罪。
  (三)查起訴書雖誤繕被告施用毒品之時間暨地點，然此業據蒞庭
    檢察官於未變動其社會基本事實同一性之前提下，當庭更正
    如本判決事實欄之所載，此有本院審判筆錄在卷可稽；核此
    更正範圍，亦無礙於原起訴所特定之事實。本於檢察一體之
    原則，本院當以蒞庭檢察官所到庭更正者，為起訴所指之犯
    罪時、地。
  (四)按毒品危害防制條例第十一條第四項雖係明定：「持有毒品
    達一定數量者，加重其刑至二分之一，其標準由行政院定之
    」；行政院並於93年1 月7 日，據此而訂定發布「轉讓持有
    毒品加重其刑之數量標準」，其中第二條規定：持有第二級
    毒品淨重達10公克以上，加重其刑至二分之一。然本案被告
    持有之第二級毒品安非他命，其毛重僅0.5 公克，詳如本判
    決事實欄二(二)之所載，則其顯然尚未達前揭加重其刑之標準
    ，而核無上開規定之適用。為免疑異，爰特此指明。
  (五)被告曾有如前所述之犯罪科刑及刑之執行情形，此有臺灣高
    等法院被告前案紀錄表在卷可稽，其於有期徒刑執行完畢後
    ，五年以內，故意再犯本起最重本刑有期徒刑以上之罪，為
    累犯，應依刑法第四十七條第一項規定，就其所犯各罪分別
    加重其刑。
  (六)被告所犯上開三罪，犯意各別，行為互殊，應予分論併罰。
  (七)本院審酌被告施用毒品之動機、吸食頻率、曾有施用毒品之
    前科仍不知戒除，惟慮及其所犯乃戕害自己身心健康，尚未
    危及他人；併考量安非他命對於人體會產生精神依賴作用，
    濫行施用之結果可能導致大腦病變及精神異常，係屬足以危
    害個人健康及社會安全之管制藥品，乃被告竟仍濫行持有，
    所為無疑助長毒品市場之交易熱度，惟斟酌被告持有數量尚
    屬輕微，暨其坦承犯行而表悔悟之犯後態度等一切情狀，分
    別量處如主文所示之刑，併就所宣告之拘役刑（即被告持有
    第二級毒品部分），諭知如主文所示之易科罰金折算標準。
    末以，犯罪在96年4 月24日以前者，除中華民國九十六年罪
    犯減刑條例第三條第一項所列各罪經宣告死刑、無期徒刑或
    逾有期徒刑一年六月之刑而應不予減刑以外，其經宣告之有
    期徒刑、拘役或罰金各應依中華民國九十六年罪犯減刑條例
    第二條第一項減其刑期或金額二分之一。茲本案被告犯罪既
    均在96年4 月24日以前（被告施用毒品之時間分別為：96年
    2 月11日、96年4 月2 日；被告持有毒品之時間則為：96年
    4 月3 日），尤以所犯法條罪名暨所受徒刑宣告復俱無中華
    民國九十六年罪犯減刑條例第三條第一項所列各款規定之適
    用，是其當屬「應予減刑」之案件。爰依中華民國九十六年
    罪犯減刑條例第七條、第二條第一項第三款規定，就所犯「
    施用毒品」罪經宣告之有期徒刑及所犯「持有毒品」罪經宣
    告之拘役刑，各減其刑期二分之一，暨參酌法院辦理九十六
    年減刑案件應行注意事項所揭示意旨，於本判決之主文項
    下同時諭知其宣告刑及減得之刑，併依中華民國九十六年罪
    犯減刑條例第九條、第十條、刑法第四十一條第一項前段、
    第五十一條第五款規定，就「施用毒品」罪所減得之刑，分
    別諭知如主文所示之易科罰金折算標準暨定其應執行之刑。
  (八)扣案之白色粉末16包（驗餘後淨重合計2.99公克），核屬毒
    品危害防制條例所明定列管之第一級毒品海洛因，有法務部
    調查局96年3 月16日調科壹字第09623022600 號、96年4 月
    28日調科壹字第09623037790 號鑑定書各1 紙在卷可考；扣
    案之結晶體1 包（毛重0.5 公克），則屬毒品危害防制條例
    所明定列管之第二級毒品安非他命，亦有基隆市警察局第一
    分局查獲涉嫌毒品危害防制條例毒品初步鑑驗報告單1 紙在
    卷可憑，併同無從與之完全析離之分裝袋各1 只（海洛因部
    分總計16只，安非他命部分則僅1 只），均應依毒品危害防
    制條例第十八條第一項前段規定，於所犯各罪主文項下分別
    宣告沒收併銷燬之。至扣案之注射針筒2 支，為一般市售之
    藥用注射針筒，核非專供施用毒品之器具，兼以係被告所有
    ，供本案施用毒品犯罪之所用，此亦均經被告敘明在卷，爰
    依刑法第三十八條第一項第二款規定，於所犯施用毒品各罪
    之主文項下併予宣告沒收。
據上論斷，應依刑事訴訟法第二百七十三條之一第一項、第二百
九十九條第一項前段，毒品危害防制條例第二十三條第二項、第
十條第一項、第十一條第二項、第十八條第一項前段，刑法第十
一條、第四十七條第一項、第四十一條第一項前段、第五十一條
第五款、第三十八條第一項第二款，中華民國九十六年罪犯減刑
條例第二條第一項第三款、第七條、第九條、第十條，判決如主
文。
本案經檢察官乙○○到庭執行職務。
中　　華　　民　　國　　96　　年　　10　　月　　31　　日
                  刑事第四庭法  官  王慧惠
以上正本證明與原本無異。
如不服本判決應於收受本判決後10日內向本院提出上訴書狀，其
未敘述上訴理由者，並得於提起上訴後10日內向本院補提理由書
狀（均須按他造當事人之人數附繕本）「切勿逕送上級法院」。
中　　華　　民　　國　　96　　年　　10　　月　　31　　日
                            書記官  王一芳
附錄論罪法條：
毒品危害防制條例第10條第1項
施用第一級毒品者，處 6 月以上 5 年以下有期徒刑。
毒品危害防制條例第11條第2項
持有第二級毒品者，處 2 年以下有期徒刑、拘役或新臺幣 3 萬
元以下罰金。
